【裁判字號】    96,財管,109
【裁判日期】    970128
【裁判案由】    選定遺產管理人
【裁判全文】
臺灣臺中地方法院民事裁定         96年度財管字第109號
聲  請  人  第一商業銀行股份有限公司
法定代理人  乙○○
非訟代理人  甲○○
受  選任人  李進建律師
上列聲請人聲請為被繼承人丙○○選任遺產管理人事件，本院裁
定如下：
    主      文
選任李進建律師為被繼承人丙○○（男、民國○○○年○月○○
○日生、身分證統一編號：Ｚ000000000號、生前最後
住所：臺中縣豐原市○○○路八三六號、於民國九十四年一月二
十七日死亡）之遺產管理人。
聲請程序費用由被繼承人丙○○之遺產負擔。
    理      由
一、按繼承開始時，繼承人有無不明，而無親屬會議或親屬會議
    未於一個月內選定遺產管理人者，利害關係人得聲請法院選
    任遺產管理人；又先順序繼承人均拋棄其繼承時由次順序之
    繼承人繼承，其次順序繼承人有無不明或第四順序之繼承人
    均拋棄其繼承者，準用關於無人承認繼承之規定，民法第11
    78條第2項、第1176條第6項分別定有明文。次按遺產管理人
    之設，旨在管理保存及清算遺產，以免遺產散失，是以遺產
    管理人具有相當之公益色彩；另選任遺產管理人，除慮及管
    理遺產之公平性外，尚須考慮其適切性，亦即可對其遺產、
    遺債之情形瞭解較深，或具法律、會計等專業能力，復與遺
    債債權人無利害共同關係而得忠誠處理者，優先選任為宜；
    又法院選任之遺產管理人，除係律師依律師法第22條規定，
    非經釋明有正當理由，不得辭任外，得不接受法院所命職務
    （最高法院88年度台上字第354號判決，關於選任特別代理
    人所揭示之法律見解，可資參照），換言之，不具法定職務
    之人，本無接受法院選任為遺產管理人之義務，若其業已表
    明無意願擔任時，法院自不得違反其意願強選任之，乃屬當
    然。
二、本件聲請意旨略以：被繼承人丙○○（男、民國○○年○月○○
    日生、身分證統一編號：Ｚ000000000號、生前最後住所：臺
    中縣豐原市○○○路836號）生前向聲請人辦理借款未依約
    清償，嗣於94年1月27日死亡，惟其所有繼承人均已拋棄繼
    承，是否仍有應繼承之人不明，而其親屬會議亦未於法定期
    間內選定遺產管理人，致聲請人無法對被繼承人之財產主張
    權利，聲請人為債權人，基於利害關係人地位，爰依法聲請
    為被繼承人選任遺產管理人等語，並提出本院家事法庭函文
    、債權憑證、土地暨建物登記簿謄本（以上均影本）、除戶
    戶籍謄本、繼承系統表等件為證。
三、本院查：聲請人主張其為被繼承人之債權人，被繼承人死亡
    後其所有繼承人均已拋棄繼承，是否仍有應繼承之人不明，
    而其親屬會議未於法定期間內選定遺產管理人等事實，除據
    聲請人提出前揭書證附卷可稽外，並經本院調取本院94年度
    繼字第504號、第729號拋棄繼承事件卷宗核閱屬實，自堪信
    為真實，從而聲請人聲請選任被繼承人之遺產管理人，揆諸
    前揭法條規定，為有理由，應予准許。其次，聲請人原主張
    由被繼承人之配偶丁○○擔任遺產管理人，惟丁○○於本院
    97年1月3日訊問期日，未到庭表示同意擔任，本院自不能強
    令丁○○擔任本件遺產管理人。再者，本院徵得聲請人同意
    後，函請社團法人臺中律師公會推薦有意願擔任本件遺產管
    理人之人選，經該公會推薦由李進建律師擔任本案遺產管理
    人，此有該律師公會97年1月11日中律陸三字第97023號函暨
    所附該律師基本資料表1件附卷可稽，而李律師為執業律師
    ，非但具有專業知識及能力，且與被繼承人所遺遺產間無利
    害關係，若由其擔任本事件之遺產管理人，定能秉持其專業
    倫理擔當此具公益性質之職務，並順利達成管理保存及清算
    遺產之任務。執此，本院認為由其擔任被繼承人之遺產管理
    人，應屬妥適，爰選任之。
四、依非訟事件法第157條，裁定如主文。
中    華    民    國    97    年    1     月    28    日
                  家事法庭      法  官  劉長宜
以上為正本係照原本作成。
如對本裁定抗告，須於裁定送達後10日之不變期間內，向本院提
出抗告狀。
中    華    民    國    97    年    1     月    28    日
                                書記官


司法院資訊處製作；財團法人民間司法改革基金會備份。
